臺北高等行政法院裁定
111年度停字第58號
聲  請  人  鄭○○                                  
相  對  人  國防部陸軍司令部
                          
代  表  人  徐衍璞（司令）
相  對  人  國軍退除役官兵輔導委員會

代  表  人  馮世寬              
相  對  人  公務人員退休撫卹基金管理委員會

代  表  人  周志宏（主任委員）

相  對  人  法務部行政執行署臺南分署


代  表  人  吳祚延(分署長)                        
上列當事人間聲請停止執行事件，本院裁定如下：
    主　文
聲請駁回。
聲請訴訟費用由聲請人負擔。
    理　由　
一、事實概要：
　㈠聲請人鄭○○原係國防部軍備局生產製造中心第202廠中校監參
    官，於民國102年7月2日退伍，支領退休俸。嗣因聲請人意
    圖危害國家安全，違反國家安全法(下稱國安法)第2條之1規
    定（下稱系爭刑案），經臺灣臺南地方法院108年度訴字第1
    382號刑事判決有期徒刑1年，緩刑3年(緩刑期間付保護管束
    )，並應向公庫支付新臺幣（下同）30萬元，檢察官不服，
    提起上訴，迭經臺灣高等法院臺南分院109年度軍上訴字第1
    2號、最高法院110年度台上字第3917號刑事判決駁回上訴，
    而於110年9月9日確定。
  ㈡嗣相對人國防部陸軍司令部(下稱陸令部)重新審定聲請人退
    除給與，以其於服現役期間犯系爭刑案經判決確定，爰依國
    安法第5條之2規定，以110年12月1日國陸人勤字第11002169
    83號函(下稱原處分1)，自110年9月9日判決確定之日起，喪
    失領受退除給與權利，已領之退除給與，應予追繳；溢領之
    退除給與，請支給機關即相對人國軍退除役官兵輔導委員會
    (下稱退輔會)、相對人公務人員退休撫卹基金管理委員會(
    下稱退撫基金會)及臺灣銀行辦理追繳事宜。相對人退輔會
    乃以110年12月7日輔給字第1100087204號函(下稱原處分2)
    ，命聲請人繳還退伍領受之各項一次性給與及月退休俸合計
    309萬6,988元；相對人退撫基金會則以110年12月17日台管
    業一字第1101620777號函(下稱原處分3)，命聲請人於文到3
    0日內繳回溢領之新制退除給與合計245萬1,386元。聲請人
    不服，就上開3件行政處分提起訴願，分別經國防部以111年
    3月21日111年決字第082號（就原處分1部分）、行政院以11
    1年3月23日院臺訴字第1110168679號（就原處分2部分）、
    銓敘部以111年4月22日部訴決字第1119號（就原處分3部分
    ）等訴願決定予以駁回。聲請人仍不服，乃提起行政訴訟(
    本院111年度訴字第607號)。
  ㈢相對人退撫基金會因聲請人逾期未繳回溢領款項，乃以111年
    6月7日台管業一字第1111653240號函送相對人法務部行政執
    行署臺南分署(下稱臺南分署)予以強制執行，嗣經相對人臺
    南分署核發以下之執行命令或函文：
　　⒈111年6月14日南執廉111費特00256136字第1110210424A號
      執行命令(下稱原處分4)，禁止聲請人對第三人（中華郵
      政股份有限公司、臺灣銀行股份有限公司【下稱臺灣銀行
      】、合作金庫商業銀行【下稱合庫銀行】、聯邦商業銀行
      股份有限公司、玉山銀行集中管理部、安泰商業銀行股份
      有限公司【下稱安泰銀行】、臺灣新光商業銀行股份有限
      公司、遠東國際商業銀行股份有限公司【下稱遠東銀行】
      ）之存款債權（含活期存款、活儲存款、定期存款、綜合
      存款、支票存款、外幣存款、郵政劃撥、經兌付之託收票
      據等），在247萬463元範圍內，為收取或為其他處分，第
      三人亦不得對聲請人清償。
　　⒉111年6月14日南執廉111費執特專字第00256136號函(下稱
      原處分5)，請第三人交通部公路總局嘉義區監理所臺南監
      理站辦理禁止聲請人就其所有汽車1輛(牌照號碼：6780-T
      S號)移轉過戶或設定其他權利之登記。
　　⒊111年6月17日南執廉111年費執特專字第00256136號執行命
      令(下稱原處分6)，就「每年可領取之還本金額(含定期及
      不定期)及中途解約可領取之全部給付金額」、「保險契
      約效力停止，第三人終止契約後應返還之解約金或保單價
      值準備金」或「基於保險契約所得請求之保險給付」等債
      權，在247萬428元範圍內，禁止聲請人為收取、質押借款
      或為其他處分，第三人（國泰人壽保險股份有限公司、南
      山人壽保險股份有限公司、合作金庫人壽保險股份有限公
      司）亦不得對聲請人清償，並應向相對人臺南分署陳報扣
      押情形。
　　⒋111年6月22日南執廉111年費執特專字第00256136號執行命
      令(下稱原處分7)，禁止聲請人就其於第三人好點有限公
      司代表人鄭○○之出資額，在247萬686元範圍內為移轉或為
      其他處分行為，第三人亦不得就上開出資額為移轉過戶之
      行為，並速向相對人臺南分署陳報扣押情形。　
　　⒌111年6月22日南執廉111年費執特專字第00256136號執行命
      令(下稱原處分8），禁止聲請人就其於第三人游於藝國際
      文創股份有限公司之全部股份為移轉或為其他處分行為，
      第三人亦不得就上開股份為移轉過戶之行為。另聲請人可
      領取的股利、股息一併禁止聲請人收取，第三人亦不得對
      聲請人清償，並速向相對人臺南分署陳報扣押情形。
　　⒍111年7月28日南執廉111費特00256136字第1110291684X號
      執行命令(下稱原處分9)，准許移送機關(即相對人退撫基
      金會)向第三人（臺灣銀行、玉山銀行集中管理部、合庫
      銀行、遠東銀行、安泰銀行）收取聲請人對第三人之存款
      債權，第三人應將扣押金額逕送移送機關。　　
　㈣聲請人爰於前揭本院111年度訴字第607號訴訟事件繫屬中，
    併就上開9件行政處分聲請停止執行。
二、本件聲請意旨略以：原處分1、原處分2及原處分3均屬依行
    政程序法第127條第1項、第3項所作成之行政處分，聲請人
    就上開處分已提起行政訴訟（按：即本院111年度訴字第607
    號退除給與事件），其處分效力尚未確定，依行政程序法第
    127條第4項規定，應不得移送行政執行。相對人退撫基金會
    明知此情，竟於111年6月7日將原處分3移送相對人臺南分署
    辦理行政執行，而相對人臺南分署明知該移送執行違法，竟
    仍予以受理，而核發執行命令，此無異剝奪本院審理、判決
    之權限，為避免聲請人之財產遭違法執行，上開處分均有停
    止執行之必要。又聲請人所受領之退除給與，已全數花用於
    日常生活並無剩餘，如不停止行政處分之執行，將使聲請人
    無法對外謀職營生而致生活困難，且本件僅涉及聲請人受領
    退除給與之返還範圍，與公益無涉，應符合停止執行之要件
    ，爰聲明請求就原處分1至原處分9均停止執行。
三、相對人答辯意旨略以：
　㈠陸令部部分：聲請人於服軍職期間意圖危害國家安全之惡意
    行為，業經刑事判決確定，聲請人依法即喪失領受退除給與
    權利，原處分1審定聲請人喪失退除給與請領權利，並應繳
    還所領受之退除給與，洵無不法；又聲請人倘若勝訴，所繳
    納之金額，可由支給機關返還給聲請人，亦無聲請人所稱難
    於回復損害之情，核無停止執行之必要。更何況，聲請人如
    無法一次完納，應可徵得同意後分期繳納(行政執行法施行
    細則第27條規定參照)，而非聲請停止執行。
  ㈡相對人退輔會部分：原處分2乃係追繳聲請人所溢領之退除給
    與，依一般社會通念，衡酌其損害性質及態樣等情狀，並不
    致達到回復困難及不能以相當金錢賠償而回復損害之程度，
    是聲請人所請尚非有據。
  ㈢相對人退撫基金會部分：相對人退撫基金會僅係基金收支、管理及運用之執行機關，經依相對人陸令部審定結果(原處分1)，依法辦理追繳聲請人溢領之新制退除給與，於法並無違誤。又原處分3係依陸海空軍軍官士官服役條例（下稱服役條例）第52條第1項規定，以書面行政處分辦理追繳，非依行政程序法第127條第3項規定辦理，自無行政程序法第127條第4項規定之適用。再者，行政處分係以不停止執行為原則，審酌本件退除給與僅係金錢給付，日後縱使聲請人獲得勝訴判決而致生損害，自得以金錢賠償，尚無執行後將發生難於回復之損害之情，是本件核無停止執行之必要。至聲請人所稱已將支領之退除給與花用，如不停止執行將致生活困難一節，聲請人支領之退除給與為金錢，具有高度可替代性及普遍使用性，其受領後實際上獲致財產總額已增加，不會因其已花用於日常生活所需而認定為所受利益已不存在。
  ㈣相對人臺南分署部分：原處分3限期繳回245萬1,386元，金額
    明確，並無計算困難的問題，且此數額對國家而言並非無法
    承受之負擔，如予以執行，將來聲請人如獲有勝訴判決而受
    有損害，尚非不能以金錢賠償而回復，並無將發生難以回復
    之損害之情事，聲請人所主張如不停止行政處分之執行，將
    使聲請人無法對外謀職營生而致生活困難等語，並非停止執
    行審查之要件。又聲請人依其經濟狀況，如無法一次完納公
    法上金錢給付義務者，得於徵得移送機關同意後分期繳納，
    故行政執行亦不致對聲請人發生難以回復之損害。
四、本院之判斷：
　㈠按行政訴訟法有關停止執行之規定，係針對尚處於救濟期間
    或已提起行政救濟尚未確定之行政處分，如其執行將發生難
    於回復之損害，且有急迫情事者，所設定的暫時權利保護程
    序，如果行政處分已具有形式確定力，當事人不能再循通常
    之救濟途徑，加以撤銷或變更，即不生停止執行之問題。此
    觀行政訴訟法第116條第1項至第3項規定：「（第1項）原處
    分或決定之執行，除法律另有規定外，不因提起行政訴訟而
    停止。(第2項)行政訴訟繫屬中，行政法院認為原處分或決
    定之執行，將發生難於回復之損害，且有急迫情事者，得依
    職權或依聲請裁定停止執行。…。（第3項）於行政訴訟起訴
    前，如原處分或決定之執行將發生難於回復之損害，且有急
    迫情事者，行政法院亦得依受處分人或訴願人之聲請，裁定
    停止執行。…。」自明。又原處分或決定原則上不停止執行
    ，必其執行將發生難於回復之損害且情況緊急，非即時由行
    政法院予以處理，則難以救濟，否則尚難認有以行政法院裁
    定停止執行予以救濟之必要。而所謂「原處分或決定之執行
    ，將發生難於回復之損害，且有急迫情事」，係指須有避免
    難以回復損害之急迫必要性；所謂「難於回復之損害」，係
    指其損害不能回復原狀，或不能以金錢賠償，或在一般社會
    通念上，如為執行可認達到回復困難之程度而言，至當事人
    主觀上難於回復之損害，非屬該條所指之難於回復之損害。
    再者，所謂行政處分，係指行政機關就公法上具體事件所為
    之決定或其他公權力措施，而對外直接發生法律效果之單方
    行政行為而言（行政程序法第92條第1項及訴願法第3條第1
    項規定參照）。準此，行政執行程序中，執行機關所為之執
    行行為，如符合上開行政處分之定義規定，即為行政處分(
    最高行政法院108年度裁字第1574號裁定意旨參照)。
　㈡經查：
　　⒈就原處分1至原處分3：本件聲請人為退伍軍職人員，於服
      現役期間因涉犯系爭刑案，經法院判處罪刑確定。相對人
      陸令部乃以原處分1函知聲請人，自110年9月9日判決確定
      之日起，喪失領受退除給與權利，已領之退除給與，應予
      追繳；溢領之退除給與，請支給機關即相對人退輔會、退
      撫基金會及臺灣銀行辦理追繳事宜。相對人退輔會乃以原
      處分2命聲請人繳還309萬6,988元；相對人退撫基金會則
      以原處分3命聲請人於文到30日內繳回245萬1,386元等情
      ，有相關處分文書在卷可憑（本院卷第63頁至第72頁、第
      131、132頁），可見原處分1至原處分3之標的均為金錢債
      權，如予以執行，將來聲請人如獲有勝訴判決而受有損害
      ，依客觀情形及一般社會通念，並非不得以金錢加以補償
      ，尚無將發生難於回復之損害之情事。至聲請人固主張如
      不停止行政處分之執行，將使聲請人無法對外謀職營生而
      致生活困難等語，然上開處分追繳聲請人所領取之相關退
      除給與，何以將致使聲請人「無法對外謀職營生」，並未
      經聲請人釋明，且此亦非停止執行之審查要件；又依現行
      執行制度所設調整機制(例如行政執行法第26條準用強制
      執行法第52條、第53條、第115條之1、第122條等規定）
      ，或由聲請人循經行政執行移送機關同意後，辦理分期繳
      納執行金額事宜(行政執行法施行細則第27條、行政執行
      事件核准分期繳納執行金額實施要點等規定參照)，就聲
      請人所疑慮之生活困難一節，均非無因應之道，是聲請人
      以上開情詞，請求停止原處分1至原處分3之執行，自無可
      採。
　　⒉就原處分4至原處分9部分：
　　　⑴如事實概要欄所載原處分4至原處分9（見本院卷第149頁
        至第171頁），核其規制內容，乃係針對聲請人服役條
        例執行事件，所為公權力措施，且對外直接發生限制聲
        請人就其財產之處分權(包括收取、質押借款、移轉、
        辦理車輛異動登記或為其他處分)、准許相對人退撫基
        金會收取聲請人對第三人之存款債權，以及限制第三人
        對聲請人為清償、移轉過戶等法律效果，其均為行政處
        分，應可認定。
　　　⑵承上，聲請人如對原處分4至原處分9有所不服，應先依行政執行法第9條規定聲明異議，惟依卷內資料，核無聲請人已就上開處分向執行機關聲明異議之情（聲請人僅就相對人退撫基金會本於原處分3移送相對人臺南分署辦理行政執行之程序，聲明異議，嗣經相對人臺南分署於111年7月19日以111年度署聲議字第80號聲明異議決定書予以駁回。見本院卷第21頁至第27頁、第83頁至第86頁），則上開6件行政處分因聲請人未於法定救濟期間內予以聲明異議，已有形式確定力，其逕向本院為本件停止執行之聲請(按：聲請人既聲請就原處分4至原處分9停止執行，則其聲請狀將臺南分署列載為「第三人」，容屬誤載)，於法尚有未合；且如前所述，原處分3核屬金錢債權，如予以執行，將來聲請人如獲有勝訴判決而受有損害，依客觀情形及一般社會通念，並非不得以金錢加以補償，尚無將發生難於回復之損害之情事，是聲請人上開主張，核與聲請停止執行之要件亦屬未合，其聲請就原處分4至原處分9停止執行，自不應准許，應予駁回。又稽諸原處分3 所載內容（本院卷第70
　　　　、71頁），乃係因聲請人「喪失退除給與權利」，而依服役條例第52條第1項規定，函請聲請人繳回溢領之新制退除給與，並非依行政程序法第127條第1項規定，撤銷或廢止授益行政處分，而請求聲請人返還所受領之給付，是聲請人依行政程序法第127條第4項規定，主張原處分3尚未確定，相對人退撫基金會不得移送強制執行等語，尚有誤會，附此敘明。　
　㈢綜上，本件聲請人之聲請，為無理由，應予駁回。　
五、依行政訴訟法第104條、民事訴訟法第95條、第78條，裁定
    如主文。 
中　　華　　民　　國　　111 　年  　10 　 月　　19  　日
   　　　　　　　   臺北高等行政法院第二庭
                              審判長法  官　 楊得君
                          　        法  官　 高維駿
                                    法  官　 李明益
上為正本係照原本作成。
如不服本裁定，應於送達後10日內向本院提出抗告狀（須按他造
人數附繕本）。
中　　華　　民　　國　　111 　年  　10 　 月　　19  　日
                                    書記官   陳德銘